臺灣臺中地方法院民事裁定
111年度小上字第45號
上 訴 人      黃童    完整姓名及年籍住址均詳卷
兼法定代理人  黃父    同上
              黃母    同上
被上訴人      曾童    完整姓名及年籍住址均詳卷
法定代理人    曾父    同上
              曾母    同上
上列當事人間請求損害賠償事件，上訴人對於民國110年12月30
日本院臺中簡易庭110年度中小字第2004號第一審小額民事判決
提起上訴，本院合議庭裁定如下：
    主    文
上訴駁回。
第二審訴訟費用新臺幣1,500元由上訴人連帶負擔。
    理    由
一、按對於小額程序之第一審裁判之上訴，非以其違背法令為理
    由，不得為之，民事訴訟法第436條之24第2項定有明文。所
    謂判決違背法令，係指判決不適用法規或適用不當者，同法
    第436條之32第2項準用第468條規定可參。另依同法第436條
    之25規定，小額程序之第二審上訴狀內應記載上訴理由，並
    表明：(一)原判決所違背之法令及其具體內容；(二)依訴訟
    資料可認為原判決有違背法令之具體事實。是以判決有不適
    用法規或適用不當而對小額程序之第一審裁判為上訴時，其
    上訴狀或理由書應對違背法令為具體之指摘，並揭示所違背
    法令之條項或其內容，若係成文法以外之法則，亦應揭示該
    法則之旨趣，倘為司法院解釋或最高法院之判例者，則應揭
    示該判解之字號或內容。上訴狀或理由書如未依此項方法表
    明者，即難認為已對原判決之違背法令有具體之揭示。又上
    訴狀或理由書如係就原審取捨證據加以指摘，或就前在原審
    中之攻擊防禦方法引為上訴理由者，仍應認為未對原審判決
    有為具體之指摘，而不得謂已合法表明上訴理由，所為上訴
    ，難認合法。而上訴不合法者，第二審法院應以裁定駁回之
    ，同法第444條第1項前段亦有規定，另依同法第436條之32
    第2項，此於小額程序之上訴程序亦準用之。
二、上訴人上訴意旨略以：
　　（一）法院依自由心證判斷事實之真偽，不得違背論理及經
          驗法則。民事訴訟法222條第3項定有明文；又民法第
          184第1項前段規定，侵權行為之成立，須行為人因故
          意過失不法侵害他人權利，亦即行為人須具備歸責性
          、違法性，並不法行為與損害間有因果關係，始能成
          立，且主張侵權行為損害賠償請求權之人，對於侵權
          行為之成立要件應負舉證責任。
　　（二）上訴人黃童與被上訴人曾童原為國小同班同學，二人
          與另三名同學於民國110年3月18日下午3時許在操場
          進行鬼抓人遊戲時，被上訴人曾童跌倒之前，有先自
          行轉身並後退行走多步後，似因重心不穩，始後仰跌
          倒。惟原審勘驗錄影證物結果卻認上訴人黃童有未注
          意肢體接觸力道，於遊戲中猛力推撞被上訴人曾童，
          致被上訴人曾童倒地受傷之過失。惟原審僅以未曾目
          睹之導師即證人顏○萍（下稱顏老師）之證述及距離
          約200公尺遠之攝錄鏡頭錄影畫面之勘驗結果為證，
          實有不足。因被上訴人曾童並未就上訴人黃童之歸責
          性、違法性、不法行為與損害間之因果關係，負舉證
          責任，另證人顏老師於原審證述時，多次表達事件發
          生監視影片看不清楚，且該攝錄鏡頭為舊式產品，畫
          素不足，距離較遠之物體移動時僅看到一坨黑，細節
          法辦明。原審亦認看不出上訴人黃童有以雙手合抱方
          式衝撞被上訴人曾童。是證據影像模糊，然原審卻依
          不清楚之影片而形成上訴人黃童有推撞被上訴人曾童
          之確信，有違論理及經驗法則。
　　（三）依上訴人黃童所自述之事發經過，其係自後方追逐在
          前方之被上訴人曾童，之後伸出右手欲抓被上訴人曾
          童。一般而言，學童追逐，常見為向前跌倒，膝蓋會
          首先著地，受傷的部分多是膝蓋或腿部挫傷。本件被
          上訴人曾童在遊戲中自行轉身，並以危險的後躍方式
          閃躲，始因此後仰跌倒而撞到頭部，上訴人黃童並未
          以雙手合抱方式衝撞被上訴人曾童，被上訴人曾童受
          傷自不可歸責於上訴人黃童。
　　（四）事故發生後被上訴人曾童之父母於110年3月18日召開
          此事件之協調會中，要求上訴人黃童撰寫1000遍由渠
          等事先準備之字條內容，並要學校處室主任蓋章後張
          貼於國小公佈欄上。因上訴人不從，被上訴人曾童之
          父即揚言提告，並無端指控上訴人黃童有校園霸凌情
          事，上訴人黃童不堪其擾，且名譽受到極大侵害，乃
          於110年5月5日辦理轉學。雖轉學後已獲調查委員否
          決霸凌之結果，惟已造成上訴人黃童不可恢復之名譽
          傷害。
　　（五）另被上訴人曾童有無於遊戲當日受傷一事，110年3月18日LINE紀錄、就醫資料及同年3月20日會談逐字稿應較同年3月23日之就醫資料及同年4月22日霸凌案調查結果更接近真實，又110年3月23日診斷書開立之時，距遊戲當日已逾一週，所記載「頭部外傷合併頭皮挫傷、昏眩」傷害是否確與日之遊戲有關，亦非無疑，另被上訴人曾童當日在急診室之時間不到30分鐘，果若有撞到後頭部疼痛之情，急診室醫師應不會讓被上訴人曾童30分鐘即行離院，而未做任何檢查或留院觀察；況果有受傷應會在家休養，被上訴人曾童之父母應不會冒險讓被上訴人曾童正常上課及全程參與協談之理。但110年3月20日之協談中，被上訴人曾童全程在場，曾父也說該日下午被上訴人曾童還要上課，且證人顏老師亦證述被上訴人曾童於3月18日至23日均未請假。足證被上訴人曾童自110年3月18日至3月20日並無任何不適。是否另在3月20日之後因其他狀況而受傷，亦非無疑。原審卻依110年3月23日診斷書「頭部外傷合併頭皮挫傷、昏眩」之記載及曾母110年11月25日開庭時所為陳述，推翻曾母前於110年3月20日所說被上訴人曾童沒有受傷、沒有怎樣之語，令人不解，亦有疏漏。
　　（六）證人顏老師證稱：被上訴人曾童進教室沒有告訴我，
          是別的小朋友告訴我。我請被上訴人曾童到健康中心
          給護士看，護士讓被上訴人冰敷後返回教室，我讓被
          上訴人曾童休息。當時是第七節快下課，下課後我發
          現被上訴人曾童不大舒服，趕緊通知曾母，請曾母帶
          曾童去進一步檢查。惟與學校之調查報告中顏老師所
          說：「S1沒打掃就跑去玩，回教室後，S2才說跌倒撞
          到頭。」前後矛盾。另證人顏老師於110年11月25日
          開庭中對本事件之歷程，陳述前後不一，諸多事項記
          憶錯誤，所為證言，不足採信。又調查報告係引用學
          童S3之言，無法證明訪談程序中該學童之家長知悉及
          係該童之自由意志所為陳述而未受誘導或其他情事影
          響。況依監視器畫面，可知該童距上訴人黃童及被上
          訴人曾童有相當距離，視角可能受到遮蔽，該童所言
          ，亦難令人信服，又依調查報告可知，被上訴人曾童
          之綽號乃是該童所取。足證曾母所言被上訴人曾童之
          綽號為上訴人黃童所取，亦非實在，並無所謂霸凌情
          事。又110年3月18日事發當日，上訴人黃母一知悉即
          主動透過老師表達歉意，並主動要求電話聯絡被上訴
          人曾童之父母，只因當日上訴人黃母需陪父親至慈濟
          醫院就醫，始約定110年3月20日再行協談。上訴人為
          求不影響小孩在校生活，多次表達歉意，但被上訴人
          曾童父母仍不滿意，在要求上訴人黃童罰寫及張貼在
          公佈欄，企圖標籤化及羞辱上訴人黃童未果後，即以
          「法院見」之言詞威脅，更向學校提出霸凌案調查。
          惟依調查結果，本案並非霸凌事件，卻讓上訴人黃童
          飽受身心壓力並造成夢遊，上訴人黃父、黃母只得於
          110年5月10日將上訴人黃童轉學，但上訴人黃童不斷
          訴說自己是被學校趕出來，罹患「適應障礙，合併焦
          慮與憂鬱情緒」，致須接受心理成長中心之專業心理
          諮商，有診斷證明書可憑。為此，爰上訴聲明：原判
          決所命上訴人連帶給付被上訴人曾童新臺幣（下同）
          11,458元及自110年10月10日起至清償日止，按年息
          百分之5計算之利息部分廢棄；上開廢棄部分，被上
          訴人在第一審之訴駁回等語。
三、被上訴人答辯意旨略以：
    （一）按民事訴訟法第436條之24第2項規定，小額訴訟程序
          對於第一審裁判之上訴或抗告，非以其違背法令為理
          由，不得為之。本件上訴人指稱原審違背論理及經驗
          法則云云，惟原審法官已當庭勘驗錄影內容，並拉大
          畫面之倍數，並於判決中交代得心證之理由，無違法
          之情。
    （二）依兩個監視器所分別拍攝之畫面，可確定發生衝撞之
          行為人為上訴人黃童，另依調查報告，也有其他同學
          看到上訴人黃童衝撞被上訴人曾童之情形，雖不成立
          校園霸凌，但仍係上訴人黃童之個人偏差行為所造成
          。又因上訴人於110年3月20日協調會中，否認有錯，
          並稱是被上訴人曾童停下來，上訴人黃童才會撞上去
          ；其後又改稱是被上訴人曾童自行跌倒，不是上訴人
          黃童撞的。說法前後矛盾，且與錄影畫面不符，始有
          違論理及經驗法則。
    （三）被上訴人曾童於事發當日確因上訴人黃童前述行為而
          受傷並至急診就醫，因醫生認斷層掃瞄之輻射劑量過
          大對身體不益，建議先觀察，如後續有頭暈再回院檢
          查。曾父及曾母並非預設要對上訴人起訴，乃未於急
          診當日立刻開立診斷證明，惟被上訴人曾童確有受傷
          之事實，經過五天再為追蹤診療。又依證人顏老師之
          證詞可知，事後幾天伊曾詢問被上訴人曾童，被上訴
          人曾童都會向伊表示會頭痛或不舒服，因此伊允許被
          上訴人曾童可趴在桌上休息，可證被上訴人曾童受傷
          之事實。
    （四）曾父是否為書記官，並非本件爭點，又為維護法律上
          之權利而向法院起訴，乃為國民之權利，另因上訴人
          一方拒不認錯，被上訴人父母才會向學校提出校園霸
          凌調查之要求。調查後更發現除被上訴人曾童外，上
          訴人黃童另有對班上其他同學及特教生為霸凌。可知
          上訴人是怕更多霸凌事件被揭發始行轉學，其因被調
          查而轉學和是否致受身心壓力，非因曾父、曾母所為
          。另因老師亦認上訴人黃童之行為不當應予輔導，而
          於協調會中詢問曾父及曾母有何建議。曾父始說書寫
          及貼文之語，但因上訴人表示渠等被迫害，另老師亦
          表示不妥，曾父旋即表示尊重校方決定，並無要求上
          訴人黃童一定要書寫及張貼公佈欄之情，且非本件爭
          點，上訴人卻一再強調此節，更極盡曲解曾父及曾母
          之談話內容，更提出妨害名譽告訴，惟經臺灣臺中地
          方檢察署為不起訴處分及再議駁回確定。是本件上訴
          並非合法，亦無理由。爰聲明：上訴駁回等語。
四、上訴人就本院臺中簡易庭110年度中小字第2004號小額民事第一審判決提起第二審上訴，上訴理由固指稱原審依不清楚之影片及所述先後不一之證人證詞，而為上訴人黃童有推撞被上訴人曾童且致受傷之判斷，有違論理及經驗法則等語。惟查，依原審卷附兩造所提出之書狀、證據及陳述內容所示，上訴人所據以為上訴之理由，前在原審審理過程中均已提出並據為攻防之方法；又原審前據卷附監視器光碟之勘驗結果（見原審卷第282、283頁），以事發當時，上訴人黃童有衝向被上訴人曾童之舉，另二人亦有肢體之接觸，且被上訴人曾童受力後退二大步後仰倒，整個後背及後腦著地後再行側翻等情狀，認被上訴人曾童果係因自身重心不穩而倒地，則依常情應係跌坐地上，而非後退二大步仰倒，甚至仍無法止住力道而整個後背及後腦著地又再側翻之理為由，認上訴人所稱監視畫面距離過遠看不清楚，無法看清實際接觸狀況，被上訴人曾童係因自身重心不穩而跌倒等語，與勘驗結果不合而未予採信，並認上訴人黃童確有於遊戲中推撞被上訴人曾童並致被上訴人曾童倒地之事實。所為認定，並無違反論理及經驗法則之情事。次查，上訴人另以：曾母於110年3月20日協調中有說曾童未受傷沒有怎樣一語，而為被上訴人曾童並未因遊戲中倒地而受傷之主張。但此亦據原審依證人即顏老師所證：伊經別的小朋友告知後，有請曾童到健康中心，護理師有為曾童冰敷，其後曾童返回教室，伊有讓曾童休息，下課後伊發現曾童不太舒服，遂通知家長帶曾童去進一步檢查等語，再佐以被上訴人曾童於受傷當日之17時08分即至中國醫藥大學附設兒童醫院急診，並經診斷受有「頭部外傷合併頭皮挫傷，暈眩」之傷害，亦有診斷證明書可參為由，判認被上訴人曾童於前揭時、地遭上訴人黃童推撞倒地後確有受傷。所為認定，亦有所據而無違反論理及經驗法則。上訴人所執以為上訴之主張，均係就原審取捨證據，加以指摘，且係就前在原審中已為之攻防方法引為上訴之理由。揆諸前開規定及說明，仍應認為本件上訴，應未對原審判決違背法令有為具體之指摘，而不得謂已合法表明上訴理由。所為上訴，難認合法，應予駁回。
五、依民事訴訟法第436條之32第1項準用同法第436條之19第1項
    規定，確定本件第二審訴訟費用額為1,500元，應由敗訴之
    上訴人連帶負擔，爰另諭知如主文第2項所示。
六、本件上訴為不合法，依民事訴訟法第436條之32第1項、第2
    項、第444條第1項前段、第95條、第85條第2項、第436條之
    19第1項，裁定如主文。
中　　華　　民　　國　　111 　年　　8 　　月　　15　　日
　　　　　　　    民事第四庭　審判長法  官　黃渙文
                                    法　官　蔡家瑜
                                    法　官　林宗成
上正本與原本無異
本裁定不得抗告
中　　華　　民　　國　　111 　年　　8 　　月　　15　　日
                                    書記官　陳盟佳